【裁判字號】    89,上易,220
【裁判日期】    890411
【裁判案由】    違反著作權法
【裁判全文】
臺灣高等法院刑事判決                  八十九年度上易字第二二號
    上  訴  人  臺灣新竹地方法院檢察署檢察官
    被      告  甲○○
右上訴人，因被告違反著作權法案件，不服臺灣新竹地方法院八十八年度易字第三六
七號，中華民國八十八年十二月十三日第一審判決（起訴案號：臺灣新竹地方法院檢
察署八十七年度偵字第八０五二號），提起上訴，本院判決如左：
    主      文
原判決關於無罪部分撤銷。
甲○○連續擅自以公開演出之方法侵害他人之著作財產權，處有期徒刑月，如易科
罰金，以佰元折算壹日，緩刑年。扣案之電腦伴唱機壹臺、點歌本壹本，均沒收
。
    事      實
一、甲○○係設於新竹市○○街九十一號「檸檬樹ＴＶＰＵＢ」之負責人，於民國八
    十六年十二月向點唱家企業股份有限公司（以上簡稱點唱家公司）購買家用點唱
    機乙台、點歌本一本。該點唱機內製造燒錄有「港邊甘是男性傷心的所在」歌曲
    音樂著作，其歌曲係美華影視股份有限公司（下稱美華公司）享有公開演出權之
    音樂著作。竟基於概括犯意，未經美華公司之授權或同意，連續在上址檸檬樹Ｔ
    ＶＰＵＢ，提供前開家用點唱機、點歌本，供上門消費之顧客點唱，利用不特定
    之顧客，藉歌唱之方式公開演出，向現場不特定之其他顧客傳達前揭歌曲之詞曲
    內容，而侵害美華公司音樂著作之著作財產權。嗣於八十七年十一月四日，在上
    址為警查獲，並扣得上開點唱機一壹（硬碟內燒錄有前開歌曲）、及點歌本一本
    。
二、案經美華公司訴由新竹市警察局移送臺灣新竹地方法院檢察署檢察官偵查起訴。
    理      由
一、訊據被告甲○○對於在右揭時地，提供點唱機及點歌本予前來消費之顧客點選點
    唱歌曲之事實供承屬實，惟矢口否認有侵害告訴人美華公司著作權之犯行，辯稱
    ：點唱機係向今昌電器行之沈鵬潭購買，購買時表明是作為營業用，且有依指示
    申請公開播映證，並無犯罪行為云云。
二、經查：
  (一)「港邊甘是男性傷心的所在」歌曲，係告訴人美華公司享有著作財產權之音樂著
    作，有著作財產權讓與證明書、內政部著作權登記簿謄本在卷可稽。
  (二)被告於右揭時地利用無犯罪故意之不特定顧客，公開演出前揭歌曲，業據證人彭
    安邦於警訊時證述明確。被告亦自承係自八十六年十二月購入點唱機後，在檸檬
    樹ＴＶＰＵＢ，供客人點播該歌曲，而警方於八十七年十一月四日在上址查獲，
    扣得有燒錄上開歌曲之點唱機一臺、點歌本一本，有搜索扣押證明筆錄、什保管
    條在卷可按。
  (三)上開歌曲，原為著作權人為寶麗金公司，其後讓與告訴人。而依點唱家公司與寶
    麗金公司所簽訂之使用同意合約書，授權範圍僅限於「僅能以卡拉ＯＫ之歌曲伴
    唱方式（無主唱）重製壹次」、「僅能以家用電腦 MIDI3.5磁碟片之產品型式出
    版發行（限家用）」（見該使用同意合約書第一條第１、２項）。於詞曲使用同
    意合約書明定：「使用方式：限家用，不得於任何場所及營業場所播放」（見第
    一條Ｅ款）。另該供點唱機所用之歌本，每頁均明白註記：「本伴唱機內歌曲，
    若欲於公開場所播放，應先與著作權人或所委託相關團體聯繫，經同意授權後，
    始得在公開場所播放」。有該點歌本可按，並經當庭勘驗證明筆錄。另證人出售
    上開點唱機予被告，上昌電器行負責人沈鵬潭於原審也結證：營業用須申請公播
    證才可以，我有拿申請表格給被告自己申請等語。是被告所購買之點唱機為僅供
    家用，其營業使用，須取得著作權人之同意或著作權人委託團體之授權，已極明
    確。
  (四)被告雖提出向著作權人協會申請同意公開演出之音樂著作權使用證書、記載有效
    期間自八十七年七月三十一日起至八十七年十二月三十一日止。然查該使用證書
    為八十七年十二月一日所核發。而被告早於八十六年十二月即購入點唱機，且於
    八十七年十一月四日為警查獲，始終未申請授權，其被查獲後，始向著作權人協
    會申請授權，不過為犯罪後，申請授權溯及以往時間，作為脫罪之藉口，案發後
    申請取得之音樂著作使用證書，不足為其有利之認定。
三、按以演技、舞蹈、歌唱、彈奏樂器或其他方法向現場之公眾傳達著作內容者，謂
    之公開演出。被告於前址將音樂內容透過點唱機設備，供不特定之顧客伴唱，將
    上開音樂著作內容傳達於現場之公眾，即係擅自以公開演出之方法侵害他人之著
    作財產權。核被告所為，係犯著作權法第九十二條擅自以公開演出之方法侵害他
    人之著作財產權罪。被告先後多次犯行，時間緊接，方法相同，且所犯購成要件
    相同之罪名，顯係基於概括之犯意反覆為之，為連續犯，應以一罪論，並依法加
    重其刑。
四、原審未詳予研求，遽為被告無罪之判決，尚有未合，公訴人上訴意旨，指摘原判
    決不當，為有理由，應由本院將原判決關於被告無罪部分撤銷改判（其餘公訴不
    受理部分，並未上訴，業已確定）。爰審酌被告犯罪之動機、目的、犯罪之情節
    ，犯罪後之態度及其他一切情狀，乃判處如主文第二項所示之刑，並諭知易科罰
    金之折算標準，以示懲儆。惟念被告前未曾受有期徒刑以上刑之宣告，有本院被
    告全國前案紀錄表在卷可稽，因短於思慮，致觸犯本案犯行，經此次起訴審判之
    教訓，當能知所警惕，而無再犯之虞，本院認為前開宣告之刑，以暫不執行為適
    當，爰併予諭知緩刑三年，用勵自新。燒錄有「港邊甘是男性傷心的所在」歌曲
    之點唱機壹臺及點歌本壹本均為供犯罪所用之物，屬於被告所有，業據其供陳在
    卷，依刑法第三十八條第一項第二款宣告沒收。
五、被告經合法傳喚，無正當理由未到庭，爰不待其到庭陳述，逕行判決。
六、據上論斷，應依刑事訴訟法第三百六十九條第一項前段、第三百七十一條、第三
    百六十四條、第二百九十九條第一項前段，著作權法第九十二條，刑法第十一條
    前段、第五十六條、第三十八條第一項第二款、第四十一條，罰金罰鍰提高標準
    條例第二條，判決如主文。
本案經檢察官柯麗鈴到庭執行職務。
中     華     民     國    八十九   年      四        月      十一      日
                            臺灣高等法院刑事第五庭
                                審判長法  官  曾  德  楊
                                      法  官  楊  貴  雄
                                      法  官  趙  功  恆
右正本證明與原本無異。
不得上訴。
                                      書記官  常  淑  慧
中     華     民     國    八十九   年      四        月      十七      日
附錄：本案論罪科刑法條全文
著作權法第九十二條
擅自以公開口述、公開播送、公開上映、公開演出、公開展示、改作、編輯或出租之
方法侵害他人之著作財產權者，處三年以下有期徒刑，得併科新臺幣十五萬元以下罰
金。


司法院資訊處製作；財團法人民間司法改革基金會備份。
